【裁判字號】    98,交訴緝,2
【裁判日期】    980930
【裁判案由】    公共危險等
【裁判全文】
臺灣高雄地方法院刑事判決             98年度交訴緝字第2號
公  訴  人  臺灣高雄地方法院檢察署檢察官
被      告  乙○○
上列被告因公共危險等案件，經檢察官提起公訴（96年度偵緝字
第2318號），本院於準備程序進行中，被告為有罪之陳述，依法
裁定改依簡式審判程序審理，並判決如下：
    主  文
乙○○犯肇事致人傷害逃逸罪，累犯，處有期徒刑捌月，減為有
期徒刑肆月，如易科罰金，以銀元參佰元即新臺幣玖佰元折算壹
日。
    事  實
一、乙○○曾因違反肅清煙毒條例案件，經臺灣高等法院高雄分
    院判處有期徒刑3 年6 月確定，於民國92年3 月30日執行完
    畢。仍不知悔改，復於94年4 月24日16時5 分許，駕駛車牌
    號碼ZU-6690 號自小客車，沿高雄市前鎮區○○○路由南往
    北方向行駛，行經該路段186 號前欲迴轉時，先停在該處慢
    車道欲準備迴轉，於起步前原應注意前後左右有無障礙或車
    輛行人，並應讓行進中之車輛行人優先通行，依當時情形路
    面乾燥、無缺陷、無障礙物、視距良好，並無不能注意之情
    事，竟疏未注意，由慢車道起步迴轉時，未停讓左後側車輛
    先行，即貿然迴轉，因而不慎撞及同向前方由甲○○所騎乘
    之車牌號碼XKB-302 號重型機車，致甲○○當場人車倒地後
    ，受有右肘、左膝擦傷等傷害（過失傷害部分業據撤回告訴
    ，本院另為不受理判決）。詎乙○○於肇事後，竟未停車實
    施必要之救護，反隨即駕車逃逸，經甲○○記下乙○○上開
    自小客車車牌號碼報警處理後，循線查獲。
二、案經甲○○訴由高雄市政府警察局前鎮分局移請臺灣高雄地
    方法院檢察署檢察官偵查起訴。
    理  由
一、本案被告乙○○所犯刑法第185 條之4 肇事致人傷害逃逸罪
    ，為死刑、無期徒刑、最輕本刑為3 年以上有期徒刑以外之
    罪，且非高等法院管轄第一審之案件，而其於準備程序就前
    揭被訴事實為有罪之陳述，經受命法官告知簡式審判程序之
    旨，並聽取當事人之意見後，本院認無不得或不宜改依簡式
    審判程序進行之處，爰依刑事訴訟法第273 條之1 第1 項之
    規定，裁定本案進行簡式審判程序。
二、上揭事實，業經被告乙○○坦承不諱（本院卷第54頁），核
    與證人即告訴人甲○○於警詢及檢察官訊問時之證述相符（
    警卷第2 至3 頁、94核退偵751 卷第18至19頁），此外復有
    道路交通事故現場圖、道路交通事故調查報告表、談話紀錄
    表（警卷第8 至10頁）、乃榮醫院診斷書（警卷第12頁）在
    卷可憑，足認被告自白與事實相符，堪予採認。本案事證明
    確，被告上開肇事逃逸之犯行，堪以認定，應依法論科。
三、按被告行為後，刑法業於94年2 月2 日修正公布，並自95年
    7 月1 日起施行，另刑法施行法增訂之第1 條之1 亦於95年
    6 月14日修正公布。按「行為後法律有變更者，適用行為時
    之法律，但行為後之法律有利於行為人者，適用最有利於行
    為人之法律」，修正後刑法第2 條第1 項定有明文。此條規
    定係規範行為後法律變更所生新舊法律比較適用之準據法，
    本身尚無新舊法比較之問題，於新法施行後，應一律適用新
    法第2 條第1 項之規定，為「從舊從輕」之比較，先予敘明
    。再按本次法律變更，比較時應就罪刑有關之共犯、未遂犯
    、想像競合犯、牽連犯、連續犯、結合犯，以及累犯加重、
    自首減輕暨其他法定加減原因（如身分加減）與加減例等一
    切情形，綜其全部罪刑之結果而為比較（最高法院95年5 月
    23日95年度第8 次刑庭會議決議參照）。茲就本件新舊法比
    較結果說明如下：
  (一)本件被告於犯罪時之刑法第41條第1 項前段規定：「犯最重
    本刑為五年以下有期徒刑以下之刑之罪，而受六個月以下有
    期徒刑或拘役之宣告，因身體、教育、職業、家庭之關係或
    其他正當事由，執行顯有困難者，得以一元以上三元以下折
    算一日，易科罰金」。又上開被告行為時之易科罰金折算標
    準，修正前罰金罰鍰提高標準條例第2 條前段（現已刪除）
    規定，就其原定數額提高為100 倍折算1 日，則本件被告行
    為時之易科罰金折算標準，應以銀元300 元折算1 日，經折
    算為新臺幣後，應以新臺幣900 元折算為1 日。惟修正後之
    刑法第41條第1 項前段、第2 項則分別規定：「犯最重本刑
    為五年以下有期徒刑以下之刑之罪，而受六個月以下有期徒
    刑或拘役之宣告者，得以新臺幣1000元、2000元或3000元折
    算一日，易科罰金」。茲比較修正前後之易科罰金折算標準
    ，依舊法適用之結果，被告所處徒刑之易科罰金折算標準，
    係以銀元300 元即新臺幣900 元折算1 日；依新法則係至少
    以新臺幣1000元折算1 日，是以修正前之規定，較有利於被
    告，則應依刑法第2 條第1 項前段，適用修正前刑法第41條
    第1 項前段之規定，定其折算標準。
  (二)另受有期徒刑之執行完畢，於5 年內故意再犯有期徒刑以上
    之罪，無論依修正前刑法第47條或修正後第47條第1 項之規
    定均構成累犯，即無有利或不利之情形，於刑法修正施行後
    法院為裁判時，無庸為新、舊法之比較（最高法院97年度第
    2 次刑庭會議決議）。被告如事實欄一所示之前科紀錄，有
    臺灣高等法院前案紀錄表在卷可稽，不論依修正前或修正後
    之規定，被告均構成累犯，即無有利或不利之情形，於刑法
    修正施行後法院為裁判時，無庸為新、舊法之比較，應綜合
    全部罪刑之結果而為比較後，整體適用法律。
  (三)本件經綜合比較結果，新法對被告並非較為有利，應依刑法
    第2 條第1 項前段之規定，適用行為時法即修正前之刑法處
    斷。
四、核被告所為，係犯刑法第185 條之4 之肇事致人傷害逃逸罪
    。又被告曾有事實欄一所載之前案紀錄，此有臺灣高等法院
    被告前案紀錄表附卷可稽，其於5 年以內再故意犯本件有期
    徒刑以上之罪，為累犯，應依修正前刑法第47條規定加重其
    刑。爰審酌被告駕駛動力交通工具於公眾往來之道路，肇事
    致人受傷後未停車救助傷者，反而駕車逃逸，惡性非淺，惟
    被告到案坦承犯行，並與告訴人甲○○達成和解，賠償告訴
    人3 萬元，告訴人亦當庭表示原諒被告，並撤回告訴，有卷
    附撤回告訴狀在卷可參（本院卷第55至56頁），及告訴人之
    傷勢非重，暨其犯罪動機、目的、手段等一切情狀，量處如
    主文所示之刑。又被告所為上開犯行，其犯罪時間在96年4
    月24日以前，且被告是在96年4 月30日經臺灣高雄地方法院
    檢察署發佈通緝，而於96年7 月10日通緝到案（即中華民國
    九十六年罪犯減刑條例生效前），有卷附通緝書（96偵緝23
    18卷第1 頁）、解送人犯報告書（96偵緝2318卷第3 頁），
    合於減刑條件，是依中華民國九十六年罪犯減刑條例第2條
    第1 項第2 款之規定，應就其宣告刑減二分之一，並依同條
    例第9 條規定諭知易科罰金之折算標準。
據上論斷，應依刑事訴訟法第273 條之1 第1 項、第299 條第1
項前段，刑法第2 條第1 項、第185 條之4 ，修正前刑法第47條
、第41條第1 項前段，廢止前罰金罰鍰提高標準條例第2 條，中
華民國96年罪犯減刑條例第2 條第1 項第3 款、第7 條、第9 條
，判決如主文。
本案經檢察官丙○○到庭執行職務。
中    華    民    國    98    年    9     月    30    日
                  交通法庭  法  官  曾仁勇
如不服本判決，應於判決送達後10日內，向本院提出上訴狀。
以上正本證明與原本無異。
中    華    民    國    98    年    9     月    30    日
                            書記官  王紀芸
附錄法條：
中華民國刑法第185條之4
駕駛動力交通工具肇事，致人死傷而逃逸者，處6 月以上5 年以
下有期徒刑。


司法院資訊處製作；財團法人民間司法改革基金會備份。
